臺灣苗栗地方法院刑事判決　　　　　　　　 93年度易字第715號
公　訴　人　臺灣苗栗地方法院檢察署檢察官
被　　　告　甲○○
選任辯護人　張智宏律師
上列被告因恐嚇等案件，經檢察官聲請簡易判決（92年度偵字第
4730號），經本院認為不宜以簡易判決處刑，而適用通常訴訟程
序，判決如下：
    主  文
甲○○以加害身體之事，恐嚇他人致生危害於安全，處有期徒刑
肆月，如易科罰金，以參佰元折算壹日。又公然侮辱人，處拘役
伍拾日，如易科罰金，以參佰元折算壹日。
    事  實
一、甲○○因對同校教師乙○○，在民國92年8 月14日於臺灣苗
    栗地方法院檢察署出庭作證時所為之證詞不滿，竟於翌日（
    92年8 月15日）上午7 時20分許，在苗栗縣竹南鎮照南國小
    教師及行政人員共用之辦公室內（不特定人均得以共見、共
    聞之場所），基於公然侮辱之犯意，當眾辱罵乙○○：「忘
    恩負義」等語。嗣於乙○○經該校校長徐政權延請進入大辦
    公室隔壁之校長室後，復接續上開同一公然侮辱之犯意，在
    校長室半啟門戶、聲聞於外、不特定人仍得以共見、共聞之
    環境下，由後追入校長室內繼續辱罵乙○○：「妳憑什麼昨
    天到法院講那句話、妳是什麼東西、王八蛋，還敢出賣我、
    不長進、混蛋、殘障：：」等語。另又基於恐嚇之犯意，出
    言恫稱：「妳什麼東西啊！：：你要死了是不是？妳給我注
    意，妳跟我注意聽，妳良心可以安的話，妳就好好的睡，妳
    就給我好好的睡，妳是不曾碰到壞人，是嗎？：：妳以為妳
    很會喔！妳給我注意，妳假如要把我氣死，妳自己先死啦！
    」等語，並輔以揮拳作勢與逼向乙○○之脅迫動作，恐嚇乙
    ○○，致生危害乙○○之身體安全，肇致心生畏懼。
二、案經告訴人乙○○訴請臺灣苗栗地方法院檢察署檢察官偵查
    後聲請簡易判決處刑。茲因被告於審理中否認犯罪，本院認
    為不宜以簡易判決處刑，改適用通常訴訟程序審理。
    理  由
壹、有關證據能力之爭執：
    被告主張告訴人乙○○於警訊中之陳述無證據能力。本院認
    為依刑事訴訟法第159 條第1 項規定，告訴人於警訊中之陳
    述，既為被告以外之人於審判外之言詞陳述，依法無證據能
    力。
貳、實體方面：
一、右揭犯罪事實，訊諸被告甲○○固不否認確有上開言語，然
    矢口否認有何恐嚇、公然侮辱犯行，辯稱：當時係一時衝動
    ，並無恐嚇、公然侮辱之犯意云云。
二、經查，上開事實，被告前於檢察官偵查中即已就起訴之行為
    事實與罪名均坦承不諱（參見92年偵字4730號卷第170 頁）
    ，核與告訴人乙○○指訴情節相符，並有錄音帶及譯文附卷
    可佐。被告於審理中雖翻異前詞，惟查：
  (一)被告前於偵查中即供陳：「（問：你和乙○○發生衝突的時
    候在那裡？）答：剛開始的時候是在辦公室。乙○○正好到
    辦公室倒茶，我看見她，就問乙○○說，為何昨天要這樣害
    我。那時候校長過來，請乙○○到校長室去，我也跟著進去
    ，乙○○以為我要打她。後來校長要我跟乙○○好好談就出
    去了。校長出去後我跟乙○○說了很多氣話，也沒有想到會
    被錄音」等語。
  (二)本件經受命法官於94年3 月16日下午3 時許，會同被告、辯
    護人等赴現場實施勘驗，經勘驗結果如下：
    (1)教師辦公室：為教師共用之辦公室，入口位於上樓之樓梯
      口左側，與校長室緊鄰。內部為開放空間，約4 排辦公桌
      椅，均對向而座，各排之間有得供人通行之走道，彼此得
      以共視、共聞。靠近校長室為水泥牆面，面對走廊與對向
      之牆面則均為玻璃窗戶。被告之座位位於進門第1 排內側
      靠窗，面向入口。座位右側有辦公室桌1 個，上置傳真機
      、電腦設備。內部佈置如照片(一)(二)(三)(四)(五)(六)所示。
    (2)校長室：位於面向教師辦公室右側緊鄰，距離不足2 公尺
      。校長室靠走廊部分，於腰部高度以下為水泥牆，其上為
      玻璃窗設計（與教師辦公室同）。校長室大門上為玻璃窗
      ，上層為透明玻璃，下層為磨砂玻璃。內部有校長辦公桌
      椅，對面為皮質沙發組。沙發與靠近走廊之窗戶間有立式
      屏風1 扇阻隔。內部佈置如照片(七)至(十三)所示。
    (3)告訴人與被告就當日事件，係於告訴人進入教師辦公室後
      ，站立於第1 排面對傳真機之走道上面對被告，彼此發生
      口角，嗣告訴人轉至校長室，被告亦前往校長室繼續爭執
      ；及事件發生當時，校長室之大門並未完全關閉等情，均
      無異議。
    (4)經法官現場測試之經驗：
      (甲)教師辦公室為得以共見共聞之處所。
      (乙)校長室：立於校長室外，在校長室大門未關閉之場合，
        對校長室內依普通音量之對話，無從分辨其內容；惟若
        於彼此激烈爭執而故意提高音量之情形，則聲音可達戶
        外，分辨內容並無困難。
  (三)又本院於94年7 月12日行準備程序時，當庭播放錄音帶進行
    勘驗並比對譯文，均經當事人於法庭上確認無誤。其勘驗結
    果如下：
    (1)經比對錄音帶內容，與譯文內容一致。（除譯文中括弧部
      分於錄音帶中無從顯現外，其餘部分當事人均無爭執）
    (2)錄音中有出現鐘聲，是在譯文第1 頁「你什麼東西啊」的
      同時出現。足證本件錄音帶譯文中，自被告說：「你什麼
      東西啊」之後的言語，應係於上午7 時30分以後錄製完成
      （因為學校自7 時30分為晨會第1 次鐘聲，7 時40分為第
      2 次鐘聲）
    嗣於本院合議庭94年11月8 日審理中，又再度勘驗同卷錄音
    帶內容並比對譯文，結果：與上開準備程序所勘驗之結果一
    致。
三、次查，本件發生之時日為92年8 月15日，當日雖為學校放暑
    假期間，惟因係返校日，故全體教師、行政人員與學生於當
    日依規定均應返校，且教職人員於同日上午早晨7 時40分許
    ，均須前往距本件系爭辦公室、校長室附近之南視聽館參與
    晨會。而系爭辦公室、校長室位於二樓，以長廊、樓梯與其
    他辦公空間、學生教室相通，堪證當時、當地，該處均隨時
    有不特定人如教職員、學生等人穿梭、出入。又依上開錄音
    帶所示被告當時使用言語之音量，經本院勘驗結果，聲音堪
    謂高亢激昂，且語氣激動，微論係在教師辦公室之開放空間
    內，不特定人均可共見、共聞；縱係在校長室內，於當時校
    長室門戶半啟之情形下，透過並無隔音設備之玻璃窗，被告
    之辱罵言詞仍可聲聞戶外且不難分辨其內容，均據本院現場
    勘驗明白。參諸該校校長徐政權於警訊中供稱：「當日早上
    7 時20分許，在照南國小大辦公室內，我記得人沒有那麼多
    ，大約2 、3 人左右。我看見乙○○在大辦公室門口，因我
    校長室就在隔壁，就請她到校長室，我以很溫和的語氣向她
    說不要為難陳主任，大家好聚好散的勸她。這時陳主任有進
    來：：甲○○與乙○○說話的聲音有比平常大一點：：他們
    講話的聲音有大一點，有一點爭論：：」等語（偵卷第35頁
    ）；馮景專（總務主任）證稱：「當日早上7 時30分許到學
    校的大辦公室，我忙著交待擴大公共事務的工人工作：：」
    等語（偵卷第41頁）；陳運金（輔導室主任）證稱：「當日
    早上7 時30分到學校的大辦公室，我忙著整理準備開會的報
    告事項：：」等語（偵卷第47頁）；黃廣志（訓育組長）證
    稱：「我於當日早上7 時30分許，到大辦公室倒了一杯茶：
    ：」等語（偵卷第61頁）；證人林美賢（特教組長）證稱：
    「我記得當日早上7 時30分許到校，先送小孩到教室，我才
    到大辦公室的自己坐位整理自己的東西後，就準備要在7 時
    40 分 去開晨會：：」等語（偵卷第76頁）；證人姜月珠（
    文書組長）證稱：「我記得當日早上7 時30分許到校，就先
    至大辦公室的坐位整理自己的東西後，就準備要在40分去開
    晨會：：」等語（偵卷第80頁）。鄧澄水（工友）陳稱我於
    當日早上7 時許，就到學校大辦公室簽到，在場有看見謝清
    吉、甲○○主任。後來我與甲○○打聲音招呼後，就與謝清
    吉一起要到校園工作。當我們走到辦公室門口，剛好碰到乙
    ○○要進辦公室。我們那時一直往樓下走，快到一樓時，有
    聽見陳主任與乙○○老師講話的聲音，那時風很大，隱約聽
    到講話聲音，至於講些什麼話，我實在沒有聽楚。：：（問
    ：當時對話音調如何？）答因為當日是學生的返校日，聲音
    很吵雜。我們已經到樓下了，聽得很模糊，音調如何實在無
    法確認」等語（見偵卷第92頁）。謝清吉（工友）陳稱我於
    當日早上7 時許，就到學校大辦公室簽到，在場有看見謝清
    吉、甲○○主任。後來我與甲○○打聲音招呼後，就與謝清
    吉一起要到校園工作。當我們走到辦公室門口，剛好碰到乙
    ○○要進辦公室。我們那時一直往樓下走，快到一樓時，有
    聽見陳主任與乙○○老師講話的聲音，那時風很大，隱約聽
    到講話聲音，至於講些什麼話，我實在沒有聽楚。：：（問
    ：當時對話音調如何？）答因為當日是學生的返校日，聲音
    很吵雜。我們已經到樓下了，聽得很模糊，音調如何實在無
    法確認」等語（見偵卷第96頁）。綜合上述，可得結論如下
    ：
    (1)本件依勘驗錄音帶內容中之鐘聲，堪證被告之行為時間係
      在當日早晨7 時20分許至7 時40分前發生，而當時確有多
      位教職員曾出入、停留於大辦公室內。
    (2)當日因係返校日，故校區內學生眾多，所以工友鄧澄水、
      謝清吉2 人始供稱：「聲音吵雜」。
    (3)又被告當日之聲音確係於提高音量下所為，且已致聲聞戶
      外。此證諸鄧澄水、謝清吉2 人，已行至樓下，在「風很
      大」「聲音吵雜」之情形下，仍可「隱約聽到講話聲」；
      及校長徐政權陳稱：「他們講話的聲音有大一點，有一點
      爭論：：」等語即明。
四、按「忘恩負義」「妳是什麼東西、王八蛋，還敢出賣我、不
    長進、混蛋、殘障：：」等語，依民間用語均屬極為不雅之
    用詞，足以眨低他人人格、踐踏他人尊嚴，造成被辱罵之人
    內心情感上之重大損害，尤以衡酌告訴人乙○○之身份為任
    職逾30年之老師，於面臨退休之前夕（乙○○於92年8 月15
    日退休），又在所任教之校園內，及共事多年之同校教職員
    或曾經執教之學生前，受此辱罵，誠謂情何以堪，被告辯稱
    ：並無公然侮辱之犯意云云，委無足採。
五、又被告辯稱：「妳什麼東西啊！：：你要死了是不是？妳給
    我注意，妳跟我注意聽，妳良心可以安的話，妳就好好的睡
    ，妳就給我好好的睡，妳是不曾碰到壞人，是嗎？：：妳以
    為妳很會喔！妳給我注意，妳假如要把我氣死，妳自己先死
    啦！」等語，只是一時氣話，並無恐嚇犯意云云。然查，刑
    法第305 條之恐嚇罪，所稱以加害生命、身體、自由、名譽
    、財產之事，恐嚇他人者，係指以使人生畏怖心為目的，而
    通知將加惡害之旨於被害人而言。所謂「加害」，並不以言
    詞為限，包括身體之動作、語氣、表情：：等一切足以使人
    生畏佈心之強暴、脅迫行為在內。且恐嚇也者，亦僅以通知
    加害之事使人恐佈為已足，不必果有加害之意思，更不須有
    實施加害之行為。蓋恐嚇罪之判斷重點，實係在於被告之行
    為是否足以使人心生畏懼，致危害安全。至於被害人是否心
    生畏懼，亦應本於社會客觀經驗法則以為判斷基準。最高法
    院75年度台上字第5480號、52年台上字第751 號、85年度上
    易字第1488號等判例、判決，足資參照。本件依本院勘驗當
    日錄音帶所示內容及比對譯文，其中譯文括弧內所示之被告
    動作與姿態，雖無從具體展現，然參諸本院審理庭勘驗錄音
    帶內容時，其中確有一女性聲音，曾發出「啊：：」之驚叫
    聲；及一男性聲音屢屢有「不要：：不要：」之阻止言詞等
    情屬實。據告訴人於審理中具結證稱：【他有舉手作勢要打
    人，一副要衝過來的樣子，手還一直指著我。錄音帶裡有人
    大叫「啊」的一聲，就是他當時要衝過來的時候，有同事驚
    叫的聲音。：：錄音帶裡面一直有人說「不要、不要」，是
    校長徐政權的聲音。就是在阻止被告，因為被告一直要衝過
    來，校長在阻止他。：：當時有人去拉他：：其他還有很多
    人，所以讓我覺得很丟臉，很害怕。：：被告突然衝進來要
    打我，講話很大聲，開始罵我，這些舉動我就覺得很害怕。
    前後大概有7 次這樣的動作，但是都被人家拉走。：：他說
    妳要死了，妳就給我好好的睡：：這些話讓我覺得他好像是
    要致我於死的樣子，還有他的動作也是。他說「妳不曾遇到
    壞人：：」時，口氣兇狠，而且有要打人的動作】等語以觀
    ，被害人之身分為一女子，面對被告為中壯男子之相對弱勢
    情形下，衡以被告之上開語言，輔以向前逼進與揮拳作勢之
    加害動作，被害人確有心生畏佈之情形，應可採信。而被告
    當時縱於內心中並無果將加害之意思，事後亦無實施加害之
    行為，然揆諸上揭判例、判決意旨，被告確已致被害人心生
    畏佈，亦事證明確。
六、綜合上述，被告所辯並無足採，而告訴人之指訴相對可信，
    此外，復有扣案之錄音帶在案可憑及譯文1 紙附卷可稽，本
    件事證明確，被告確有公然侮辱、恐嚇犯行，洵堪認定。
參、核被告甲○○所為，係犯刑法第305 條之恐嚇罪、同法第30
    9 條第1 項之公然侮辱罪。上開2 罪，因犯意各別，罪名不
    同，應予分論併罰。爰審酌被告本人亦具有教師身分，其社
    會地位原本崇高，且受人敬仰，本於身教重於言教之精神，
    於校園內理應謹言慎行，以為人表率。卻僅因被害人依法作
    證後，因其作證言詞對己不利，竟即懷恨在心，而不顧被害
    人同為教師身分，罔顧人性尊嚴，在校園之內，其他教師、
    學生得以共見、共聞之情形下，不僅出言不遜，公然侮辱他
    人；且惡形惡狀，以言語及肢體動作作勢，欲以暴力相加以
    恐嚇被害人，其行為顯已斯文掃地，且不足為法。又本件事
    後雖經檢察官於偵查中勸諭和解，惟被告仍不知憬悟，未能
    誠意達成和解，獲致被害人之原諒，且於審理中仍飾詞卸責
    ，致被害人迄審理時止，其身心受害，仍難以平復，堪稱其
    犯罪後之態度並無悛悔之意等一切情狀，爰分別量處如主文
    所示之刑，同時諭知易科罰金之折算標準，以示懲儆。
據上論斷，應依刑事訴訟法第452 條，第299 條第1 項前段，刑
法第305 條、第309 條第1 項，第41條第1 項前段、罰金罰鍰提
高標準條例第1 條前段、第2 條，判決如主文。
中　　華　　民　　國　　94　　年　　11　　月　　30　　日
                  刑事第一庭  審判長法  官  劉興浪
                                    法  官  羅貞元
                                    法  官  楊台清
以上正本證明與原本無異。
如不服本判決，應於判決送達後10日內向本院提出上訴狀（應抄
附繕本）。告訴人或被害人如對於本判決不服者，應具備理由請
求檢察官上訴，其上訴期間之計算係以檢察官收受判決正本之日
期為準。
                                    書記官  盧俊良
中　　華　　民　　國　　94　　年　　12　　月　　6 　　日
附錄論罪科刑法條：
中華民國刑法第305條
以加害生命、身體、自由、名譽、財產之事，恐嚇他人致生危害
於安全者，處2 年以下有期徒刑、拘役或300 元以下罰金。
中華民國刑法第309條第1項
公然侮辱人者，處拘役或 300 元以下罰金。
